臺灣臺中地方法院刑事判決　　　　　　 100年度易字第1236號
公　訴　人　臺灣臺中地方法院檢察署檢察官
被　　　告　高永杰
上列被告因竊盜案件，經檢察官提起公訴（100年度偵字第6275號）
，本院判決如下：
    主    文
高永杰犯加重竊盜罪，共五罪，均累犯，各處有期徒刑柒月，扣
案之手提袋壹個、十字螺絲起子壹支、一字螺絲起子壹支、美工
刀壹支、美工刀片壹盒（共捌片）、老虎鉗壹支、斜口剪壹支、
黑色膠帶壹捲、鐵鍬壹支均沒收。應執行有期徒刑壹年貳月，扣
案之手提包壹個、十字螺絲起子壹支、一字螺絲起子壹支、美工
刀壹支、美工刀片壹盒（共捌片）、老虎鉗壹支、斜口剪壹支、
黑色膠帶壹捲、鐵鍬壹支均沒收。
    犯罪事實
一、高永杰前因竊盜案件，經臺灣高等法院臺中分院以98年度上
    易字第10號判決判處有期徒刑7 月確定，另因詐欺案件經本
    院以98年度沙簡字第375 號判決判處有期徒刑4 月確定，而
    上開2 罪經本院以98年度聲字第3510號裁定定應執行有期徒
    刑10月確定。又因竊盜案件，經本院以98年度易字第2021號
    判決判處有期徒刑7 月，提起上訴後，經臺灣高等法院臺中
    分院以98年度上易字第1452號判決駁回上訴而告確定，並與
    上開所定應執行有期徒刑10月接續執行，甫於民國99年5 月
    14日縮短刑期執行完畢。猶不知悔改，復意圖為自己不法之
    所有，先後為以下竊盜犯行：
（一）於100 年2 月底某日，攜帶客觀上足供兇器使用之十字螺
      絲起子1 支、一字螺絲起子1 支、美工刀1 支、美工刀片
      1 盒（共8 片）、老虎鉗1 支、斜口剪1 支、鐵鍬1 支，
      逾越臺中市○○區○○路築港巷25弄3 號臺中港務局單身
      宿舍牆垣進入該宿舍內（侵入建築物部分未據告訴，下同
      ），竊取1 樓牆壁內之配線管電線重1 公斤，得手後以所
      攜帶之兇器削剝電線膠皮，並持至不詳處所變賣得款新臺
      幣（下同）100 元。
（二）於同年3 月2 日7 時許，攜帶相同兇器，以同一方式逾越
      牆垣進入該宿舍內，竊取2 樓牆壁內之配線電線重1.5 公
      斤，得手後以所攜帶之兇器削剝電線膠皮，變賣得款170
      元。
（三）於同年3 月5 日7 時許，攜帶相同兇器，以同一方式逾越
      牆垣進入該宿舍內，竊取3 樓牆壁內之配線電線重1 公斤
      ，得手後以所攜帶之兇器削剝電線膠皮，變賣得款100 元
      。
（四）於同年3 月6 日7 時許，攜帶相同兇器，以同一方式逾越
      牆垣進入該宿舍內，竊取3 樓、4 牆壁內之配線電線重1.
      5 公斤，得手後以所攜帶之兇器削剝電線膠皮，變賣得款
      170 元。
（五）於同年3 月10日7 時10分許，攜帶相同兇器，以同一方式
      逾越牆垣進入該宿舍內，竊取1 樓牆壁內之配線電線重
      1.6515公斤，得手後以所攜帶之兇器削剝電線膠皮之際，
      旋為警發現追躡至上址4 樓房間衣櫃內當場查獲，並扣得
      已竊得之配線電線重約1.6515公斤，及高永杰所有供犯罪
      所用之手提袋壹個、十字螺絲起子1 支、一字螺絲起子1
      支、美工刀1 支、美工刀片1 盒（共8 片）、老虎鉗1 支
      、黑色膠帶1 捲、斜口剪1 支及鐵鍬1 支。高永杰遭查獲
      後，在有偵查犯罪職權之機關或人員尚未發覺其有前揭（
      一）至（四）所示竊盜犯罪前，主動向員警坦承犯行，自
      首而接受裁判。
二、案經內政部警政署臺中港務警察局移送臺灣臺中地方法院檢
    察署檢察官偵查起訴。
    理    由
壹、證據能力方面
    按被告以外之人於審判外之陳述，雖不符前四條（即第159
    條之1 至第159 條之4 ）之規定，而經當事人於審判程序同
    意作為證據，法院審酌該言詞陳述或書面陳述作成時之情況
    ，認為適當者，亦得為證據。當事人、代理人或辯護人於法
    院調查證據時，知有第159 條第1 項不得為證據之情形，而
    未於言詞辯論終結前聲明異議者，視為有前項之同意。刑事
    訴訟法第159 條之5 定有明文。此乃係基於證據資料愈豐富
    ，愈有助於真實發現之理念，酌採當事人進行主義之證據處
    分權原則，並強化言詞辯論主義，透過當事人等到庭所為之
    法庭活動，在使訴訟程序順暢進行之要求下，承認傳聞證據
    於一定條件內，得具證據適格。此種「擬制同意」，因與同
    條第一項之明示同意有別，實務上常見當事人等係以「無異
    議」或「沒有意見」表示之，斯時倘該證據資料之性質，已
    經辯護人閱卷而知悉，或自起訴書、原審判決書之記載而了
    解，或偵、審中經檢察官、審判長、受命法官、受託法官告
    知，或被告逕為認罪答辯或有類似之作為、情況，即可認該
    相關人員於調查證據之時，知情而合於擬制同意之要件（最
    高法院96年度臺上字第4174號判決要旨參照）。查本件被告
    高永杰於本院審判期日就本院下述所引用之證據均表示無意
    見（見本院卷第26、68頁背面至70頁），且迄至言詞辯論終
    結前亦未聲明異議，本院審酌該等證據資料製作時之情況，
    尚無違法不當及證明力明顯過低之瑕疵，且為證明犯罪事實
    存否所必要，認為以之作為證據應屬適當，揆諸前開說明，
    自均具證據能力。
貳、得心證之理由
一、訊據被告高永杰除坦承犯罪事實欄（五）之竊盜犯行外，對
    其餘犯罪事實（一）至（四）之竊盜犯行均矢口否認，辯稱
    ：伊只去偷一次就被抓了，另外4 次沒有去偷，因為警察說
    只偷一次檢察官不會相信，所以伊配合警員製作筆錄，才承
    認有偷5 次云云。經查：
（一）被告於上開犯罪事實（一）至（五）所示之時間、地點，
      以前述方法竊取財物之犯罪事實，業據其於警詢中坦承不
      諱，核與證人即臺中港務警察局中突堤派出所警員蔡銘宗
      、刑事課小隊長楊佳龍於本院審理時證述查獲之情節，及
      證人臺中港務局人員林文信於本院審理中證述失竊現場之
      情節相符，復有扣案之手提袋1 個、十字螺絲起子1 支、
      一字螺絲起子1 支、美工刀1 支、美工刀片1 盒（共8 片
      ）、老虎鉗1 支、斜口剪1 支、黑色膠帶1 捲及鐵鍬1 支
      ，及卷附之搜索扣押筆錄、扣押物品目錄表、贓物認領保
      管單、位置圖及職務報告各1 份、採證照片38張可資（見
      警卷第6 至8 、10、14至35頁）佐證，被告於警詢中所為
      不利於己之自白，堪信與事實相符。
（二）再被告雖為上開辯解，然已為證人蔡銘宗、楊佳龍所否認
      （見本院卷第27頁背面、第28頁）；而其於100 年3 月10
      日移送檢察官複訊時及本院羈押訊問時，亦均未曾提及為
      配合警員而為不實之行竊5 次供述，則其所辯是否為真即
      非無疑，而難遽予採信。且查：
  １、本案被告遭查獲之經過，分據證人蔡銘宗、楊佳龍於本院
      審理時證述如下：
    一證人蔡銘宗證述：100 年3 月10日那天是因為臺中港務警
      察局行政課要檢查台中港務局防空避難室設施，這一次是
      一年一度的總檢查，我負責六個防空避難設施，上開處所
      是我負責的其中壹個地點，所以我提前去上開處所檢查照
      明、通風設備等是否正常狀態，該宿舍平常都有上鎖，鑰
      匙是放在臺中港務局事務課，當天有先聯絡事務課的王宏
      銘先生，請他攜帶鑰匙偕同檢查。當天上午9 點15分，我
      請王宏銘開鎖。要進入單身宿舍一樓的時候發現現場電線
      都被剪斷，現場很凌亂，在一樓有聽到聲音及可疑的腳步
      聲，懷疑有可疑人士闖入，立即通報主管及警力支援，我
      與王宏銘先堵住大門跟小門，防止可疑人走出去，等到主
      管及支援警力到場時，由主管李鵬修指揮進入屋內逐層搜
      索，於九時五十分許發現四樓的房間衣櫥內發現被告躲在
      裡面，認為被告行跡可疑，懷疑有犯罪之嫌，搜查其衣物
      ，在被告衣服搜出十字螺絲起子1 支、一字螺絲起子1 支
      ，老虎鉗1 支，美工刀1 盒共8 片，經現場搜索的工具及
      比對，確認被告犯案。被告一開始不坦承犯行，後來我們
      把現場搜索的工具拿去比對，我們把他身上的美工刀片，
      拿去跟丟在地上的美工刀比對，發現被告身上的刀片就是
      地上美工刀使用的刀片，被告就承認美工刀是他的，接著
      才承認他去那邊偷電線，並帶我們去三樓右側的第一個房
      間有他的東西在裡面，有手提包一個，手提包裡面有斜口
      剪1 支、黑色膠帶1 捆，另外在地上撿到美工刀1 支、鐵
      鍬1 支、裸銅線1 包、含膠皮銅線1 組、煙蒂1 支、藍白
      拖鞋1 雙，礦泉水2 瓶放在桌子上。被告當場有說去該處
      竊盜的原因是缺錢。現場被告說只有偷一次，後來回警察
      局之後，有跟被告講說現場有那麼多的電線皮，不可能只
      有去偷一次，上址因為從一樓到四樓的電線都被剪下來，
      我才問被告之前有無去偷過，後來被告才承認，不然被告
      剛開始也沒有承認等語（見本院卷第26至27頁背面）。
    二證人楊佳證述：100 年3 月10日查獲高永杰竊盜案當天，
      我原本在清水分局辦另外一個案件，後來接到刑事課長的
      通知回來支援，當時我收到的訊息是我們課長張覲梃電話
      跟我說被告很狡猾，從地下室到四樓的電線都被扯下來，
      弄的一團混亂，還不承認，而且在被告身上查獲美工刀片
      、螺絲起子等物品，我就直接到現場去，當時被告已經被
      帶回派出所，我再請警員將被告帶到現場，到了現場之後
      ，因為被告身上扣到的東西在派出所，但是現場的物品還
      在，我直接跟被告說還不承認是你，因為你身上有扣到美
      工刀片，現場又有美工刀，如果讓我們比對出來，你不承
      認，還是有罪，我就以刑法第57條規定犯後態度跟被告說
      明，請被告自己考慮是否說出真相，之後我們就把被告帶
      到樓上，我忘記在幾樓，就是把被告帶到現場有被告拖鞋
      、礦泉水的房間去，就問被告說房間的東西到底是否是你
      的，被告承認是他的，我問他說你帶這些東西是要做什麼
      ，被告說是用來偷電線的，被告到此時才承認他進入竊盜
      。（法官問：被告說他只承認3 月10日的那一次，其他四
      次不承認，其他四次是因為警察跟他講說如果只承認一次
      ，檢察官不會相信，他才只好承認其他四次，有何意見？
      ）事實不是這樣，當天被告在現場承認蒐證完之後，把被
      告帶回派出所後，我們課長張覲梃有打電話跟我說，被告
      行竊之前都會先以匿名電話跟我們勤務中心報案，說港務
      局單身宿舍有一名婦女在裡面行竊，要我們趕快過去處理
      ，通常派出所會派人過去看，因為單身宿舍上鎖，沒有辦
      法進去，只能在外面看，所以就回到沒有異狀，課長跟我
      講了這件事之後，我有跟被告講說你很行（臺語），要犯
      案之前就謊報讓我們先跑一趟，你自己想想看你進去幾次
      ，你要承認幾次，這時候，被告自己跟我講說不然三次好
      不好，他在跟我講次數，我說那是你做的還是我做的，想
      清楚再講，我沒有跟被告講說承認幾次誰會相信這種話。
      之後不知道當天還是隔天我跟勤務中心確認二月份到底有
      沒有人報案說單身宿舍遭竊，結果光是100 年2 月份就有
      2 通，自稱是姓高的男子從臺中市梧棲區便利商店外面的
      公用電話打勤務中心電話報案，報案的內容大致上都一樣
      ，講說上開地點的單身宿舍有一個胖胖的婦女跑到單身宿
      舍行竊。我是用電話跟勤務中心查詢，那邊應該有書面資
      料，派出所那邊應該有資料，如果有需要，可以陳報書面
      資料。（問：後來被告有跟你們承認總共5 次？）包括被
      查獲當天的這1 次共5 次等語（見本院卷第28 至29 頁）
      。
  ２、又被告於本院審理中自承：我7 點多進去，警察9 點多進
      來，2 小時的時間我不可能有辦法從1 樓偷到4 樓的電線
      一情明確（見本院卷第28頁背面），再參以卷附之現場照
      片所示，現場遭破壞的情況嚴重及到處有經剝落之電線外
      皮之情況，顯非一、二小時內所能完成，足徵上開處所遭
      竊電線應非被告為警查獲日該日一、二小時內所能完成，
      可知被告顯非一次進去竊取電線，而係分次竊取，由此益
      證其於警詢中之自白與事實相符。
（三）綜上所述，本案事證明確，被告上開竊盜犯行洵堪認定，
      應依法論科。
二、論罪科刑
（一）按刑法第321 條第1 項第3 款之攜帶兇器竊盜罪，係以行
      為人攜帶兇器竊盜為其加重要件，此所謂兇器，其種類並
      無限制，凡客觀上足對人之生命、身體、安全構成威脅，
      具有危險性之兇器均屬之，且只須行竊時攜帶此種具危險
      性之兇器為已足，並不以攜帶之初有行兇之意圖為必要（
      最高法院79年度臺上字第5253號判例意旨參照）。查被告
      於前揭時、地行竊時所持十字螺絲起子1 支、一字螺絲起
      子1 支、美工刀1 支、美工刀片1 盒（共8 片）、老虎鉗
       1支、斜口剪1 支及鐵鍬1 支等工具，均屬金屬材質，質
      地堅硬，在客觀上足以對人之生命、身體、安全構成威脅
      ，應均屬具有危險性之兇器。是核被告所為5 次竊盜行為
      ，均係犯刑法第321 條第1 項第2 款、第3 款之攜帶兇器
      踰越牆垣竊盜之加重竊盜罪。
（二）被告前後5 次加重竊盜行為，犯意各別，應予分論併罰。
（三）被告前因竊盜案件，經臺灣高等法院臺中分院以98年度上
      易字第10號判決判處有期徒刑7 月確定，另因詐欺案件經
      本院以98年度沙簡字第375 號判決判處有期徒刑4 月確定
      ，而上開2 罪經本院以98年度聲字第3510號裁定定應執行
      有期徒刑10月確定。又因竊盜案件，經本院以98年度易字
      第2021號判決判處有期徒刑7 月，提起上訴後，經臺灣高
      等法院臺中分院以98年度上易字第1452號判決駁回上訴而
      告確定，並與上開所定應執行有期徒刑10月接續執行，甫
      於99年5 月14日縮短刑期執行完畢，有臺灣臺中地方法院
      檢察署刑案資料查註紀錄表及臺灣高等法院被告前案紀錄
      表在卷可按，其受有期徒刑之執行完畢後，五年以內故意
      再犯本件有期徒刑以上之5 罪，均為累犯，各應依刑法第
      47條第1 項之規定加重其刑。
（四）另按犯人在犯罪未發覺之前，向該管公務員告知其犯罪，
      而不逃避接受裁判，即與刑法第62條規定自首之條件相符
      ，不以言明「自首」並「願受裁判」為必要（最高法院63
      年度臺上字第1101號判例、88年度臺上字第877 號判決意
      旨參照）。查被告於100 年3 月10日為警查獲後，在偵查
      機關尚未發覺其犯罪事實欄一、（一）至（四）所示之竊
      盜犯行前，即於警詢時主動供承另有該4 次之竊盜犯行，
      始查悉被告另有該4 次之竊盜犯行，被告並接受裁判等情
      ，有被告於警詢之調查筆錄之調查筆錄在卷可憑（見警卷
      第1 至2 頁），其嗣於本院審理中雖否認涉有該4 次竊盜
      犯行，惟依前揭說明，堪認仍符合自首要件，爰就被告所
      犯上開犯罪事實欄一、（一）至（四）所載之竊盜犯行，
      各依刑法第62條前段之規定，減輕其刑，並均先加重後減
      輕之。
（五）爰審酌被告前已有多次竊盜前科，有臺灣高等法院被告前
      案紀錄表附卷可稽，本案竟再犯多次竊盜行為，其犯罪之
      動機、目的，以竊取他人財物變賣，獲取不法之利益，破
      壞社會秩序甚鉅，且持兇器為之，危險性甚鉅，雖其犯罪
      所得不多，但其因竊取電線對被害人所生之損害不輕，惟
      被告犯後已坦承部分犯行，暨公訴人具體求處有期徒刑1
      年以上之刑度等一切情狀，分別量處如主文所示之刑，並
      定應執行刑，以示懲儆。
（六）扣案之手提袋1 個、十字螺絲起子1 支、一字螺絲起子1
      支、美工刀1 支、美工刀片8 片、老虎鉗1 支、斜口剪1
      支、黑色膠帶1 捲及鐵鍬1 支等物，均為被告所有並供本
      案犯罪所用之物，業據其供述在卷（見警卷第2 頁），爰
      併依刑法第38條第3 項、第1 項第2 款之規定，宣告沒收
      之。至扣案之拖鞋1 雙、礦泉水2 瓶及腳踏車1 輛，雖均
      係被告所有，惟此等物品均係供一般日常生活用途，且無
      證據證明係專供本案犯罪所用之物，尚與沒收之要件有間
      ，自毋需宣告沒收，附此敘明。
（七）至公訴人雖併聲請對被告宣告強制工作，惟按保安處分係
      針對受處分人將來之危險性所為之處置，以達教化、治療
      之目的，為刑罰之補充制度。我國現行刑法採刑罰與保安
      處分雙軌制，係在維持行為責任之刑罰原則下，為協助行
      為人再社會化之功能，以及改善行為人潛在之危險性格，
      期能達成根治犯罪原因、預防犯罪之特別目的。是保安處
      分中之強制工作，旨在對嚴重職業性犯罪及欠缺正確工作
      觀念或無正常工作因而犯罪者，強制其從事勞動，學習一
      技之長及正確之謀生觀念，使其日後重返社會，能適應社
      會生活。竊盜犯贓物犯保安處分條例第3 條第1 項規定：
      「18歲以上之竊盜犯、贓物犯，有犯罪之習慣者，得於刑
      之執行前，令入勞動場所強制工作。」授權法院「得」依
      具體情狀決定是否令有竊盜、贓物犯罪習慣之被告入勞動
      場所強制工作，而非「必」宣告之，即係本於保安處分應
      受比例原則之規範，使保安處分之宣告，與行為人所為行
      為之嚴重性、行為人所表現之危險性及對於行為人未來行
      為之期待性相當之意旨而制定，而由法院視行為人之危險
      性格，決定應否令入勞動處所強制工作，以達預防之目的
      。保安處分之措施亦含社會隔離、拘束身體自由之性質，
      其限制人民之權利，實與刑罰同，自應受比例原則之規範
      ，使保安處分之宣告，與行為人所為行為之嚴重性、行為
      人所表現之危險性，及對行為人未來行為之期待性相當（
      最高法院91年度臺上字第4625號判決意旨可資參照）。查
      被告於本案前雖犯有多件竊盜之前科，此有臺灣高等法院
      被告前案紀錄表1 份附卷可佐，被告動輒竊取他人之物，
      固應予以嚴懲，但觀其之前所竊取之物品，分別係茶壼、
      香爐、鐵門、電鑽、電線、鋁門等物品，價值均尚非甚高
      ，惟甫於前案執行完畢後未滿年，隨即再犯本件竊盜犯行
      之素行狀況，業已作為本案量刑之審酌基礎，經本院量處
      較長之徒刑，且本件被告所竊取之電線，除部分遭被告變
      賣而無法返還外，其餘扣案之銅線及電線，均為警尋獲並
      已發還該等被害人領回，當難執以逕謂被告欠缺正確工作
      觀念或有犯罪之習慣，亦難遽認對其刑之執行成效不佳，
      而有強制工作之必要。至刑法第90條第1 項雖亦規定：「
      有犯罪之習慣或遊蕩或懶惰成習而犯罪者，於刑之執行前
      ，令入勞動場所，強制工作。」，惟竊盜犯贓物犯保安處
      分條例，為刑法第90條保安處分之特別法，如認被告有犯
      竊盜罪、贓物罪之習慣者，自應適用竊盜犯贓物犯保安處
      分條例為強制工作之宣告（最高法院98年度臺上字第5556
      號、85年度臺非字第276 號判決要旨參照），本件公訴人
      聲請就被告宣告強制工作，雖未載明引用之法條，然並無
      刑法第90條之適用，附此敘明。本院衡酌本案以被告竊盜
      之手段及所竊取之標的價值，業已論以被告較長期之刑期
      ，該等刑之諭知倘若確定進而執行完畢，被告經此等刑之
      執行，應已足令其改過自新；並考量被告犯罪動機、犯罪
      之情節、行為之嚴重性、所表現之危險性及對於未來行為
      之期待性，依憲法比例原則之規範，認本案量處被告如主
      文所示之刑及應執行之刑，堪認為與其犯行之處罰相當，
      已足資警惕，未達須以保安處分預防矯治之程度，尚無施
      以強制工作之必要，諒其於刑之完畢後得以儘速投入社會
      正當工作，爰不併予宣告強制工作，併此敘明。
據上論斷，依刑事訴訟法第299 條第1 項前段，刑法第321條第1
項第2 款、第3 款、第47條第1 項、第62條前段、第51條第5 款
、第38條第3 項、第1 項第2 款，判決如主文。
本案經檢察官李莉玲到庭執行職務。
中    華    民    國   100    年    6    月    14    日
                    刑事第十二庭  法  官  莊秋燕
以上正本證明與原本無異。
如不服本判決應於收受判決後10日內向本院提出上訴書狀，並應
敘述具體理由；其未敘述上訴理由者，應於上訴期間屆滿後20日
內向本院補提理由書（均須按他造當事人之人數附繕本）「切勿
逕送上級法院」。
                                  書記官  楊賀傑
中    華    民    國   100    年    6     月    14    日
附錄論罪科刑法條：
刑法第321條
犯竊盜罪而有下列情形之一者，處6 月以上、5 年以下有期徒刑
，得併科新臺幣10萬元以下罰金：
一、侵入住宅或有人居住之建築物、船艦或隱匿其內而犯之者。
二、毀越門扇、牆垣或其他安全設備而犯之者。
三、攜帶兇器而犯之者。
四、結夥三人以上而犯之者。
五、乘火災、水災或其他災害之際而犯之者。
六、在車站、埠頭、航空站或其他供水、陸、空公眾運輸之舟、
    車、航空機內而犯之者。
前項之未遂犯罰之。